最高法院刑事判決　　　　　　九十六年度台上字第六五五八號
上　訴　人　台灣高等法院花蓮分院檢察署檢察官
被　　　告　甲○○
上列上訴人因被告業務過失致人於死案件，不服台灣高等法院花
蓮分院中華民國九十五年五月三十日第二審判決（九十四年度交
上訴字第二三號，起訴案號：台灣花蓮地方法院檢察署九十四年
度偵字第二０二三號），提起上訴，本院判決如下：
    主  文
原判決撤銷，發回台灣高等法院花蓮分院。
    理  由
本件原判決認定被告甲○○係承包蘇花公路和仁隧道內兩旁排水
溝改善工程之負責人，為從事業務之人，於民國九十三年九月二
日白天施工完畢時，理應注意直立在水溝靠在路旁之板模如往道
路傾斜，易使道路來往之人車發生碰撞之危險，竟疏未注意督導
所屬工人，將原先直立放置在路旁水溝之部分板模，改為平放在
水溝中或設置防護繩索等設備，以避免直立板模傾倒或傾斜到道
路路面等安全措施，致使有部分板模隨後傾倒或斜立在路面上，
形成路障，影響往來交通之安全。嗣於九十三年九月三日凌晨零
時三十分許，適有周瑞龍酒後騎乘ＡＮ六－六九一號重型機車後
載酒後未戴安全帽之邱大衛，由蘇花公路由南往北行駛，行經和
仁隧道即該路段一百六十五點五公里北上車道該工程工地處，亦
疏未注意前有工程板模斜立在路面狀況，當甫發現傾斜之板模阻
礙前行時，周瑞龍雖以低頭方式閃避過板模，但在後座之邱大衛
卻未能及時閃躲，其頭額部仍然碰撞到傾斜之板模，機車失控倒
地，邱大衛經送醫後仍於同年月十八日凌晨一時三十分許因心肺
衰竭、頭部外傷不治死亡等情。因而撤銷第一審判決，改判論處
被告從事業務之人，因業務上之過失致人於死罪刑，固非無見。
惟查(一)、上訴期間為十日，自送達判決後起算，刑事訴訟法第三
百四十九條前段定有明文。本件被告因業務過失致人於死案件，
經第一審法院台灣花蓮地方法院判決後，分別於九十四年十月二
十一日及同年十月二十七日將判決正本送達於被告及檢察官收受
，有送達證書附第一審卷可稽。被告不服第一審判決，於同年月
二十七日提起第二審上訴，第一審法院於同年十一月四日將卷證
送交原審法院後，始再於同年十一月八日以花院明刑丙九四交訴
三０字第二七五三七號函將檢察官之上訴書函送原審法院，但該
函及所附之上訴書均未記載檢察官係於何時提出該上訴書於第一
審法院，有原審卷可稽。按諸檢察官並無在途期間可言，其上訴
期間，因九十四年十一月六日為星期日，延至同年月七日亦已屆
滿。原審未先從程序調查檢察官究係何時向第一審法院提出上訴
書，其上訴是否合法，即就此部分上訴為實質之審認，認其上訴
為無理由，自有可議。(二)、刑罰之量定，固屬法院自由裁量之職
權行使，但仍應審酌刑法第五十七條所列各款事由及一切情狀，
為酌量輕重之標準，並非漫無限制。在同一犯罪事實與情節，如
別無其他加重或減輕之原因，下級審法院量定之刑，亦無過重或
失輕之不當情形，則上級審法院對下級審法院之職權行使，原則
上應予尊重。本件第一審判決後，檢察官及被告分別以量刑過輕
及量刑過重提起第二審上訴。原判決雖撤銷第一審判決，但其認
定之被告犯罪事實及情節，與乎審酌刑法第五十七條各款所列之
情形，並無不同，復未說明第一審自由裁量權之行使，有如何之
不具合理性或妥適性之理由，即將第一審量處有期徒刑六月，改
處有期徒刑三月，已有未當。又原判決另以被告前未曾受有期徒
刑以上刑之宣告，因過失犯罪，犯後坦承，已與被害人家屬達成
和解，經此刑之宣告後，應知所警惕而無再犯之虞，因認所宣告
之刑，以暫不執行為當，併予宣告緩刑二年。惟並未說明憑何證
據認定被告已與被害人家屬達成和解。且被害人繼父盧繼顯於原
審陳稱：「被告都沒有跟我們和解。」被告於原審亦供稱：「我
們已經與告訴人談和解。」「我已經與告訴人協談和解。」等語
（原審卷第二十、九十七、九十八頁），雙方是否已達成民事和
解仍屬未明。原判決所謂被告已與被害人家屬達成和解云云，尚
與卷存資料不盡相符，其據此而為緩刑之宣告，亦有欠允當。檢
察官上訴意旨指摘原判決不當，非無理由。按第三審法院應以第
二審判決所確認之事實為判決基礎，刑事訴訟法第三百九十四條
第一項前段定有明文。原判決上述之違背法令，影響於事實之確
定，本院無可據以為裁判，應將原判決撤銷，發回原審法院更為
審判。
據上論結，應依刑事訴訟法第三百九十七條、第四百零一條，判
決如主文。
中　　華　　民　　國　九十六　年　 十一 　月　二十九　日
                      最高法院刑事第一庭
                          審判長法官  董　明　霈
                                法官  林　茂　雄
                                法官  張　祺　祥
                                法官  呂　永　福
                                法官  蕭　仰　歸
      本件正本證明與原本無異
                                      書  記  官
中　　華　　民　　國　九十六　年　 十二 　月　　四　　日
                                                      Ｋ
